臺灣彰化地方法院交通事件裁定　　　　 94年度交聲字第329號
受處分人　　甲○○
上列受處分人因違反道路交通管理處罰條例案件，對於交通部公
路總局臺中區監理所九十四年六月二十九日彰監違字第裁六四－
ＧＣ0000000號裁決，聲明異議，本院裁定如下：
    主  文
原處分撤銷。
甲○○汽車駕駛人，行經有燈光號誌管制之交岔路口闖紅燈，處
罰鍰新臺幣壹仟捌佰元，並記違規點數點。
    理  由
一、原處分意旨略以：受處分人即異議人甲○○（下簡稱異議人
    ）於民國（下同）九十四年五月八日凌晨三時十五分許，駕
    駛車牌號碼九一０五－ＧＢ號自用小客車，行經台中市○○
    路及市○○○路路口，因「二輛以上之汽車共同在道路上以
    危險方式駕駛」之違規事實，經警掣單舉發，乃分別依道路
    交通管理處罰條例第四十三條第三項、第六十七條第二項之
    規定，裁處罰鍰新臺幣三萬元，並吊銷駕駛執照，三年內禁
    考等語。
二、本件異議人異議意旨略以：伊於當晚係單獨開車前往台中，
    適遇飆車族，伊被夾在飆車族車陣中，因而與其等一同闖越
    紅燈，並非故意夥同飆車族於道路上危險駕駛，原處分與事
    實不服，實難甘服，爰依法聲明異議等語。
三、按法院受理交通事件，準用刑事訴訟法之規定，道路交通管
    理處罰條例第八十九條前段定有明文，是依最高法院七十六
    年台上字第四九八六號判例「認定犯罪事實所憑之證據，雖
    不以直接證據為限，間接證據亦包括在內，然而無論直接證
    據或間接證據，其為訴訟上之證明，須於通常一般之人均不
    致有所懷疑，而得確信其為真實之程度者，始得據為有罪之
    認定，倘其證明尚未達到此一程度，而有合理之懷疑存在而
    無從使事實審法院得有罪之確信時，即應由法院為諭知被告
    無罪之判決。」之意旨所示，法院於審理行為人違反道路交
    通管理處罰條例案件，當踐行完畢調查證據之程序後，為事
    實之認定時，如就原處分機關所認定之行為人違規之事實仍
    有合理之訴訟上懷疑，而無法確信行為人確有該當於道路交
    通管理處罰條例各該處罰條文之構成要件事實時，此際即應
    依訴訟上之待證事實「倘有懷疑，則從被告之利益作解釋」
    （in dubi opro reo）之證據法則，作對受處分人有利之認
    定。次按二輛以上之汽車共同在道路上蛇行，或以其他危險
    方式駕車者，或拆除消音器，或以其他方式造成噪音者，或
    在道路上競駛、競技者，處汽車駕駛人新臺幣三萬元以上九
    萬元以下罰鍰，並當場禁止其駕駛及吊銷其駕駛執照；又汽
    車駕駛人，曾依第四十三條之規定吊銷駕駛執照者，三年內
    不得考領駕駛執照，道路交通管理處罰條例第四十三條第三
    項及第六十七條第二項分別定有明文，考其立法目的係因該
    汽車駕駛人之所為，已將一般人所能容許之交通意外風險提
    高到不被容許之程度，為保障道路交通活動之參與者的生命
    、財產安全，並維護交通秩序，乃另立其處罰規定；是汽車
    駕駛人之行為，需駕車與其他車輛共同在道路上爭相競逐，
    方與該條之處罰要件相符，設若僅係同時違規駕駛，而無相
    互超越追逐之情事，亦僅能依其所違反之規定科處罰鍰，而
    不能逕論以「二車以上共同危險駕駛」之違規。再按汽車駕
    駛人，行經有燈光號誌管制之交岔路口闖紅燈者，處新臺幣
    （下同）一千八百元以上五千四百元以下罰鍰，道路交通管
    理處罰條例第五十三條定有明文；末按汽車駕駛人有道路交
    通管理處罰條例第五十三條情形者，除應依該條所規定之罰
    鍰處罰外，並應分別記違規點數三點，同條例第六十三條第
    一項第三款規定甚明。
四、經查：
（一）本件舉發之員警富大地於本院訊問時到庭結證稱：本案係
      由伊分隊長許明義全程錄影蒐證，由伊與分隊長共同偵辦
      等語；而證人即分隊長許明義亦到庭證稱：「當天五月八
      日清晨二點多我們在台中市○○○○路口看到三、四十台
      車子在那裡聚集，有二、三輛車子在那裡甩尾，當天我們
      是開私車，我們發覺飆車族往市區方向行駛，我們就跟在
      他們後面，行經到河南路口時，有多輛車子集體闖紅燈，
      河南路走完後來到五權西路，再右轉文心路，他們就往大
      里方向前進，後來烏日那裡有車子還在路口那裡甩尾，詳
      細情況如蒐證光碟。」等語。惟本院當庭勘驗證人二人所
      提出之蒐證光碟片，結果為：影片開始並未見車號為九一
      ０五－ＧＢ號之自用小客車，迄一分十三秒時，始見該車
      行經台中市○○路及市○○○路路口，確實有闖越紅燈之
      情，惟至錄影結束十八分時，均未見該車有與其他車輛相
      互超越，或其他共同危險駕駛、競速或競技之情形，是證
      人二人所提出之蒐證光碟僅能證明異議人確有違規闖越紅
      燈之情事，並無法據以認定異議人確有與飆車族集結，並
      相約競速或為其他危險駕駛之行為。
（二）本院復為求慎重，再訊問證人許明義：「（問：你如何確
      定異議人的車子跟飆車族是一夥的？）因為異議人的車子
      有於河南路與市○○路口，與飆車族集體闖越紅燈。（問
      ：異議人的車子是從頭到尾跟飆車族一起走？）我們沒有
      固定跟哪一台，若有違規事實我們就舉發。（問：那你如
      何確定異議人為飆車族？）我們不是認定他是飆車族，他
      是闖紅燈，當時是在深夜時段有二車以上，已構成危險行
      為。」等語；證人富大地則證稱：「飆車族並不是固定幾
      台車，他們是不特定的集結。」；本院復再訊問：「你們
      能確定異議人的車子是跟他們集結？」，證人富大地證述
      ：「我拒絕回答。」；另證人許明義則證述；「我拒絕回
      答，但他們公共危險的部分已經移送台中地檢署偵辦。」
      等語（見本院九十四年八月九日訊問筆錄），證人二人亦
      無法明確證述異議人確有與飆車族集結，並相約競速或為
      其他危險駕駛之情。況經本院向證人二人所服務之臺中市
      警察局第六分局函查該局移送異議人涉嫌違反公共危險案
      件之資料，該局於九十四年八月二十三日中分六刑字第０
      九四００二八六五三號函函覆：該局並無移送異議人公共
      危險之資料等語，有該函文可按；本院復發函予舉發本件
      違規之臺中市警察局第六分局交通隊函請其將移送異議人
      之相關資料檢附至院參辦，該分隊置若罔聞，逾三月均拒
      不函覆（期間本院曾再次發函催其函覆，仍未見該分隊函
      覆隻字片語）；本院遂依職權查詢異議人之前科紀錄，亦
      均未見異議人有任何前科紀錄，此有臺灣高等法院被告前
      案紀錄表一份可按，苟證人二人確可認定異議人確有集結
      危險駕駛之情事，其等為何均未依法移送異議人，足見證
      人二人之上開證述亦顯有瑕疵，無從據以認定異議人確有
      其等所舉發之駕駛車輛與其他車輛共同危險駕駛、競逐或
      相互超越比快之違規行為。從而，異議人否認有共同危險
      駕駛之違規行為，尚非無據，此外，復無其他積極事證足
      認異議人有於上開時、地，與二車以上共同危險駕駛之違
      規事實，原處分機關未予詳查，以異議人違反道路交通管
      理處罰條例第四十三第三項之規定，逕為首開處分，尚有
      未合，異議人之異議為有理由，應由本院將原處分撤銷。
（三）惟異議人確有駕駛車牌號碼九一０五－ＧＢ號自用小客車
      ，行經台中市○○路及市○○○路路口，違規闖越紅燈之
      情事，此除據異議人供承在卷，並經本院當庭勘驗蒐證屬
      實（詳如前述），是異議人確有行經有燈光號誌管制之交
      岔路口，闖越紅燈之違規行為，自堪認定。是就異議人之
      此一違規行為爰由本院依道路交通案件處理辦法第二十條
      之規定自為裁定，並依違反道路交通管理處罰條例第五十
      三條、第六十三條第一項第三款之規定，裁處異議人罰鍰
      新臺幣一千八百元，並記違規點數三點。
五、據上論斷，應依道路交通案件處理辦法第二十條，裁定如主
    文。
中　　華　　民　　國　　94　　年　　12　　月　　26　　日
　　　　　　　　　交通法庭            法　官　簡璽容
以上正本證明與原本無異。
如不服本裁定，應於裁定送達後五日內，向本院提出抗告狀 (須
附繕本)。
中　　華　　民　　國　　94　　年　　12　　月　　28　　日
　　　　　　　　　　　　　　          書記官  王惠嬌
